【裁判字號】    95,上易,541
【裁判日期】    950726
【裁判案由】    毒品危害防制條例
【裁判全文】
臺灣高等法院臺中分院刑事判決         95年度上易字第541號
上  訴  人  臺灣臺中地方法院檢察署檢察官
被      告  乙○○
上列上訴人因被告違反毒品危害防制條例案件，不服臺灣臺中地
方法院九十五年度易字第二七三號中華民國九十五年三月三日第
一審判決（起訴案號：臺灣臺中地方法院檢察署九十四年度毒偵
字第六五四○號，移送本院併辦案號：同署九十五年度毒偵字第
一五○三號），提起上訴，本院判決如下：
    主  文
原判決撤銷。
乙○○連續施用第二級毒品，累犯，處有期徒刑陸月，如易科罰
金，以銀元佰元即新臺幣玖佰元折算壹日。
扣案之吸食器壹組、杓子支均沒收。
    事  實
一、乙○○曾於民國（下同）九十年間，因犯竊盜罪，經臺灣臺
    中地方法院判處有期徒刑四月確定，於九十一年六月二日執
    行完畢；後至九十一年間，又因再犯竊盜罪，另經臺灣臺中
    地方法院判處有期徒刑一年確定，後於九十二年六月十九日
    入監執行，於九十三年六月九日假釋出監，至同年六月十三
    日保護管束期滿，其假釋未被撤銷，以執行完畢論。又乙○
    ○另於九十一、二年間，曾因施用毒品案件，先後二次經臺
    灣臺中地方法院裁定移送觀察、勒戒後，後因均認並無繼續
    施用毒品傾向，其施用毒品之犯行，已由臺灣臺中地方法院
    檢察署檢察官分別以九十一年度毒偵緝字第十八號及九十二
    年度毒偵字第一五二○、二三四二號不起訴處分書為不起訴
    處分確定。其中，最後一次觀察、勒戒係於九十二年八月二
    十七日執行完畢釋放。
二、詎乙○○仍不知遠離毒品，在受上開觀察、勒戒執行完畢釋
    放後之五年內，復基於施用第二級毒品甲基安非他命（起訴
    書誤為安非他命，業經公訴檢察官當庭更正）之概括犯意，
    自九十四年九月間某日起，至九十五年二月十六日凌晨零時
    止，連續在臺中縣大甲鎮○○里○○路九巷十六號住處或臺
    中市○○路○段一號三樓之「時尚ＰＵＢ」等處，以將甲基
    安非他命放入玻璃吸食器內，其下以火加熱，再吸入其霧化
    氣體之方式，連續多次施用第二級毒品甲基安非他命。嗣至
    九十四年十月二十八日上午十時許，為警持臺灣臺中地方法
    院法官核發之搜索票，在其上開住所搜索而查獲，並當場扣
    得乙○○所有並供其施用甲基安非他命所用之吸食器一組（
    含玻璃球管一支）、杓子三支（吸管製成）等物；繼於九十
    五年二月十六日凌晨四時許，乙○○又在臺中市○○路○段
    一號三樓之「時尚ＰＵＢ」參加搖頭派對，經警據報前往臨
    檢，並經乙○○同意採尿送驗，結果呈甲基安非他命陽性反
    應，因而查獲。
三、案經臺中縣警察局大甲分局移請臺灣臺中地方法院檢察署檢
    察官偵查起訴，及由臺中市警察局第一分局報由臺灣臺中地
    方法院檢察署檢察官移請本院併案審理。
    理  由
一、本案被告乙○○（以下簡稱為被告）對於上開犯罪事實，已
    分別於警、偵訊中，及於原審法院及本院審理時，均坦白承
    認，且有搜索票影本、搜索扣押筆錄、扣押物品目錄表各一
    件在卷可稽，另有吸食器一組（含玻璃球管一支）、杓子三
    支（吸管製成）扣案可憑。另被告先後二次經警採尿送驗均
    呈甲基安非他命陽性反應，亦有臺中縣警察局大甲分局委託
    鑑驗尿液代號與真實姓名對照表、臺中市警察局第一分局採
    集尿液鑑定同意書、臺中市警察局第一分局委託檢驗尿液代
    號與真實姓名對照表各一件、詮昕科技股份有限公司尿液檢
    驗報告二件在卷可據。被告上開施用第二級毒品甲基安非他
    命之自白，與事實相符，堪以採信。又本案被告於九十一、
    二年間，曾因施用毒品案件，先後二次經臺灣臺中地方法院
    裁定移送觀察、勒戒，後因均認並無繼續施用毒品傾向，其
    施用毒品之犯行，已由臺灣臺中地方法院檢察署檢察官分別
    以九十一年度毒偵緝字第十八號及九十二年度毒偵字第一五
    二○、二三四二號不起訴處分書為不起訴處分確定，其中，
    最後一次觀察、勒戒係於九十二年八月二十七日執行完畢釋
    放等事實，復有臺灣臺中地方法院檢察署刑案資料查註紀錄
    表及本院被告全國前案紀錄表各一件在卷可據。被告確有於
    上開強制戒治執行完畢釋放後五年內，再犯本案施用第二級
    毒品之罪，其事證甚為明確，被告上開犯行均堪認定。
二、按甲基安非他命係毒品危害防制條例第二條第二項第二款所
    規定之第二級毒品，不得非法持有、施用，被告違反上開規
    定，非法持有進而施用甲基安非他命，核被告所為，係犯毒
    品危害防制條例第十條第二項之施用第二級毒品罪。至於被
    告非法持有第二級毒品之低度行為，已被其非法施用第二級
    毒品之高度行為所吸收，應不另論罪。又按被告行為後，刑
    法連續犯之規定雖自九十五年七月一日起即已被刪除，就此
    部分，被告行為後之法律已有變更。惟本案被告於舊法時期
    所犯多次施用第二級毒品之犯行，因其犯罪時間緊接，犯罪
    構成要件相同，顯係基於概括犯意反覆而為，應合於修正前
    刑法第五十六條連續犯之規定，而屬裁判上一罪。雖依據修
    正前刑法第五十六條之規定，得加重其刑至二分之一，但依
    據新法，因刑法連續犯之規定已被刪除，則應依其行為之次
    數定犯罪之罪數，後再依刑法第五十一條之規定為數罪併罰
    定其應執行刑。以本案被告多次施用第二級毒品之情節觀之
    ，被告行為後之法律並不利於被告，則依據刑法第二條第一
    項前段之規定，被告上開施用第二級毒品之行為，因其犯罪
    時間緊接，犯罪構成要件相同，顯係基於概括犯意反覆而為
    ，自仍應依行為時即修正前刑法第五十六條之規定，論以一
    罪，並均加重其刑。因被告上開非法施用第二級毒品之行為
    ，屬連續犯之裁判上一罪，故未經公訴人起訴而由檢察官移
    送本院併辦部分，亦為起訴效力所及，本院自應併予審判。
    又被告曾於九十年間，因犯竊盜罪，經臺灣臺中地方法院判
    處有期徒刑四月確定，於九十一年六月二日執行完畢；後至
    九十一年間，又因再犯竊盜罪，另經臺灣臺中地方法院判處
    有期徒刑一年確定，後於九十二年六月十九日入監執行，於
    九十三年六月九日假釋出監，至同年六月十三日保護管束期
    滿，其假釋未被撤銷，以執行完畢論；上開事實亦有臺灣臺
    中地方法院檢察署刑案資料查註紀錄表及本院被告全國前案
    紀錄表在卷可據。被告因受上開有期徒刑之執行完畢後，五
    年之內再因故意而犯本案之罪，不論依據修正前刑法第四十
    七條或依修正後刑法第四十七條第一項之規定，均構成累犯
    ，對被告而言，並無有利或不利之情形，自不生新舊法比較
    之問題，應逕依修正前之刑法第四十七條之規定，論以累犯
    ，並遞加（重）其刑。扣案之吸食器一組、杓子三支，均係
    被告所有並供被告犯罪所之物，均應依照刑法第三十八條第
    一項第二款之規定宣告沒收。
三、原審判決就被告上開所犯予以論罪科刑，固屬有見，惟本案
    被告係自九十四年九月間起，開始為本案施用甲基安非他命
    之犯行，原審判決誤載被告係自九十年九月間起，開始為本
    案施用甲基安非他命之犯行，此部分尚有未合。又原審判決
    未及審酌移送本院併辦之被告非法施用第二級毒品之犯行，
    另未及比較被告行為時與行為後關於連續犯及累犯之新、舊
    法律規定，以定此部分之法律適用，以上均有未合。是本案
    公訴人上訴指摘原審判決不當，其上訴為有理由，應由本院
    將原審判決予以撤銷改判。爰審酌被告之素行、其非法施用
    第二級毒品之犯罪情節、所生危害、及被告在犯罪尚能坦承
    犯行等一切犯罪情狀，量處有期徒刑六月，扣案之吸食器一
    組、杓子三支，亦均依法宣告沒收。又本案被告所犯係最重
    本刑為三年以下有期徒刑之刑之罪，而受有期徒刑六月之宣
    告。依據其行為時之刑法第四十一條第一項前段，係規定：
    「犯最重本刑為五年以下有期徒刑以下之刑之罪，而受六個
    月以下有期徒刑或拘役之宣告，因身體、教育、職業、家庭
    之關係或其他正當事由，執行顯有困難者，得以一元以上三
    元以下折算一日，易科罰金」，又依據其行為時之易科罰金
    折算標準，修正前罰金罰鍰提高標準條例第二條前段（現已
    刪除），係就其原定數額提高為一百倍折算一日，則本案被
    告於行為時之易科罰金折算標準，應以銀元三百元折算一日
    ，經折算為新臺幣後，應以新臺幣九百元折算一日。而九十
    五年七月一日修正公布施行之刑法第四十一條第一項前段，
    則規定：「犯最重本刑為五年以下有期徒刑以下之刑之罪，
    而受六個月以下有期徒刑或拘役之宣告者，得以新臺幣一千
    元、二千元或三千元折算一日，易科罰金」。比較修正前、
    後之易科罰金折算標準，並無行為後之法律有利於被告之情
    形，則依據刑法第二條第一項前段之規定，自仍應以被告行
    為時之修正前刑法第四十一條第一項前段規定，定其有期徒
    刑易科罰金之折算標準，即應以（銀元）三百元（即新臺幣
    九百元）折算一日，此部分亦應併予敘明。
四、據上論斷，應依刑事訴訟法第三百六十九條第一項前段、第
    三百六十四條、第二百九十九條第一項前段、毒品危害防制
    條例第十條第二項、刑法第二條第一項前段、第十一條、修
    正前刑法第五十六條、第四十七條、第四十一條第一項前段
    、刑法第三十八條第一項第二款、原罰金罰鍰提高標準條例
    第二條前段，判決如主文。
本案經檢察官甲○○到庭執行職務。
中    華    民    國    95    年    7    月    26     日
            刑事第三庭  審判長法  官  王  增  瑜
                              法  官  胡  忠  文
                              法  官  廖  柏  基
上列正本證明與原本無異。
不得上訴。
                              書記官  王  麗  英
中    華    民    國    95    年    7    月    27     日
附錄論罪科刑法條
毒品危害防制條例第十條第二項：
施用第二級毒品者，處三年以下有期徒刑。
                                                      Ａ


司法院資訊處製作；財團法人民間司法改革基金會備份。
